臺灣臺南地方法院刑事判決　　　　　 95年度交簡上字第132號
上　訴　人　臺灣臺南地方法院檢察署檢察官
被　　　告　乙○○
上列上訴人因被告過失傷害案件，不服本院中華民國九十五年六
月三十日九十五年度交簡字第一四四一號第一審簡易判決（聲請
簡易判決處刑案號：九十五年度偵字第七八０四號），提起上訴
，本院管轄之第二審合議庭判決如下：
    主  文
上訴駁回。
乙○○緩刑貳年。
    事  實
一、乙○○於民國九十四年十一月十六日晚上七時五分許，騎乘
    車牌號碼ＺＷＧ─八一０號輕型機車，沿臺南縣永康市○○
    ○路由東往西（聲請書誤載為由西往東）方向逆向行駛（該
    車道為西向東），途經該路七００號前，本應注意機車在雙
    向二車道行駛時，應在遵行車道內行駛（聲請書贅載並應注
    意車前狀況，並隨時採取必要之安全措施），而依當時天候
    晴、夜間有照明、省道柏油路面、路面乾燥、無缺陷、無障
    礙物、視距良好，並無不能注意之情事，竟疏未注意及此，
    貿然逆向行駛，途經該路七００號前，欲向右橫越之際，適
    有甲○○騎乘車牌號碼ＮＷＶ─０二六號重型機車，沿同路
    由東往西方向行駛，亦行經該處，兩車因此發生碰撞，致甲
    ○○人車倒地，因此受有左側肱骨骨折之傷害。乙○○於肇
    事後，犯罪未被有偵查權限之公務員或機關發覺前，主動向
    到場處理之警員表明係肇事車輛駕駛人而自首，並坦承犯行
    ，進而接受裁判。
二、案經甲○○訴由臺灣臺南地方法院檢察署檢察官偵查後聲請
    以簡易判決處刑。
    理  由
一、上揭犯罪事實，業據被告乙○○於本運準備程序及審理中均
    自白承認，且經證人即告訴人甲○○於警詢及偵訊中證述綦
    詳，並有道路交通事故現場圖、道路交通事故調查報告表（
    一）（二）各一份、照片十張（聲請書誤載為八張）、財團
    法人奇美醫院九十四年十一月十八日出具之診斷證明書一紙
    在卷可稽，足認被告之任意性自白確與事實相符，堪以採信
    。按汽車在雙向二車道行駛時，應在遵行車道內行駛，道路
    交通安全規則第九十七條第一項第一款定有明文。被告騎乘
    機車自應遵守上開規定。且依當時天候晴、夜間有照明、省
    道柏油路面、路面乾燥、無缺陷、無障礙物、視距良好，並
    無不能注意之情事，有前述調查報告表可參，被告竟疏未注
    意及此，貿然逆向行駛於上開路段，致生本件車禍事故，被
    告所為顯有過失，且就本件車禍事故應負全部之過失責任。
    而本件經送請臺灣省臺南區車輛行車事故鑑定委員會鑑定結
    果，亦同此認定，有該會九十五年二月九日南鑑字第０九五
    五九００四七三號函所附鑑定意見書一份附卷可佐。又告訴
    人確因本件車禍事故致受有如事實欄所載之傷害，有前述診
    斷證明書可憑，是被告之過失行為與告訴人之傷害結果間，
    顯然具有相當因果關係。綜上所述，本件事證明確，被告犯
    行堪以認定，應依法論科。
二、論罪科刑：
  (一)核被告所為，係犯刑法第二百八十四條第一項前段之過失傷
    害罪。本罪之罰金刑部分，於被告行為後，刑法施行法增訂
    第一條之一，於九十五年六月十四日公布，並於同年七月一
    日施行；該條規定：「中華民國九十四年一月七日刑法修正
    施行後，刑法分則編所定罰金之貨幣單位為新臺幣。九十四
    年一月七日刑法修正時，刑法分則編未修正之條文定有罰金
    者，自九十四年一月七日刑法修正施行後，就其所定數額提
    高為三十倍。但七十二年六月二十六日至九十四年一月七日
    新增或修正之條文，就其所定數額提高為三倍。」考其立法
    理由，係為因應九十四年二月二日修正公布、九十五年七月
    一日施行之刑法施行後，依刑法總則第三十三條第五款規定
    ，罰金貨幣單位已改為新臺幣，是以分則編各罪所定罰金之
    貨幣單位，自應配合上開規定修正，為使罰金數額趨於一致
    ，避免衍生新舊法比較適用問題，以緩和實務適用法律之衝
    擊，於不變動罰金數額之前提下，而為制定（前揭條文立法
    意旨參照），換言之，刑法施行法第一條之一係在替代罰金
    罰鍰提高標準條例部分條文，與適用罰金罰鍰提高標準條例
    之結果相同，對於被告而言並不發生有利或不利之問題，僅
    係將貨幣單位由銀元改為新臺幣，並非法律變更刑度之條文
    ，當無須就新舊法比較適用。
  (二)被告在肇事後，犯罪未被有偵查權限之公務員或機關發覺前
    ，主動向到場處理之警員表明係肇事車輛駕駛人而自首，並
    坦承犯行，進而接受裁判等情，有前述現場圖所註記之內容
    可佐，堪認被告所為符合自首要件。惟刑法第六十二條關於
    自首減輕之規定，業於九十四年二月二日修正公布，並於九
    十五年七月一日施行，修正前舊法規定為「必減」，修正後
    新法規定為「得減」，此雖無關行為可罰性之判斷，同屬科
    刑規範事項之變動，惟因必減及得減之變動，影響行為人之
    刑罰法律效果，自屬法律有變更；且因自首性質既無關可罰
    性判斷或法律效果之形成，故有無新舊法適用之比較，非以
    行為時為準，應以「自首時」為判斷基準，即須犯罪行為及
    自首均須在新法施行前，且於新法施行後裁判，始有依新法
    第二條第一項規定比較新舊法之問題。準此，經比較新舊法
    結果，修正後之新法並非較有利於被告，自應依刑法第二條
    第一項前段，適用修正施行前刑法第六十二條前段規定，予
    以減輕其刑（最高法院九十五年第八次刑事庭會議內容參照
    ）。
  (三)又本件被告於行為時之刑法第四十一條第一項前段規定：「
    犯最重本刑為五年以下有期徒刑以下之刑之罪，而受六個月
    以下有期徒刑或拘役之宣告，因身體、教育、職業、家庭之
    關係或其他正當事由，執行顯有困難者，得以一元以上三元
    以下折算一日，易科罰金。」其於行為時之易科罰金折算標
    準，修正前罰金罰鍰提高標準條例第二條前段（現已刪除）
    規定，就其原定數額提高為一百倍折算一日，則本件被告行
    為時之易科罰金折算標準，應以銀元三百元折算一日，經折
    算為新臺幣後，應以新臺幣九百元折算為一日。惟九十四年
    二月二日修正公布、九十五年七月一日施行之刑法第四十一
    條第一項前段則規定：「犯最重本刑為五年以下有期徒刑以
    下之刑之罪，而受六個月以下有期徒刑或拘役之宣告者，得
    以新臺幣一千元、二千元或三千元折算一日，易科罰金。」
    比較修正前後之易科罰金折算標準，以修正前之規定，較有
    利於被告，是既無刑法第二條第一項後段之情形，自仍應依
    刑法第二條第一項前段，適用修正施行前刑法第四十一條第
    一項前段規定，諭知易科罰金之折算標準。
  (四)本院審酌被告僅在八十七年間曾有傷害之前科紀錄（經本院
    判處拘役二十日確定），素行尚可，有臺灣高等法院被告前
    案紀錄表附卷可查，教育程度僅國中畢業，雖對於告訴人造
    成骨折傷害，且就本件車禍事故應負全部過失責任，惟犯後
    業已坦承犯行，態度良好等一切情狀，認原審適用九十五年
    六月三十日裁判當時之法律，依刑事訴訟法第四百四十九條
    第一項前段、第四百五十四條第二項、刑法第二百八十四條
    第一項前段（原判決漏載前段）、第六十二條前段、第四十
    一條第一項前段、罰金罰鍰提高標準條例第一條前段、第二
    條，逕以簡易判決判處被告拘役二十日，如易科罰金，以銀
    元三百元折算一日，認事用法均無違誤，量刑尚稱妥適，檢
    察官依據告訴人之請求，以原判決量刑過輕為由提起上訴，
    應認其上訴並無理由，應予駁回。而原判決雖未及比較新舊
    法，然對於判決結果顯然不生影響，尚無撤銷改判之必要（
    最高法院九十五年臺上字第三九三四號判決參照），併予敘
    明。
  (五)又被告行為後，刑法第七十四條緩刑之規定亦併同於上述日
    期修正公布施行，此部分應逕行適用新法（最高法院九十五
    年第八次刑事庭會議內容參照）。查被告前未曾因故意犯罪
    受有期徒刑以上刑之宣告，有前述前案紀錄表可參，僅因一
    時疏忽，致罹刑章，經此偵查及審判教訓，當知所警惕，信
    無再犯之虞，而被告除先於九十五年十一月九日與告訴人達
    成和解外，嗣後業已全數賠償完畢，並經告訴人具狀表示宥
    恕之意，有本院調解筆錄、付款收據、刑事陳報和解狀各一
    紙在卷可佐，並斟酌被告於本院審理中請求宣告緩刑等情，
    本院認前揭所宣告之刑，以暫不執行為適當，爰併諭知緩刑
    二年，以勵自新。
據上論斷，應依刑事訴訟法第四百五十五條之一第一項、第三項
、第三百六十八條，刑法第七十四條第一項第一款，判決如主文
。
本案經檢察官丙○○到庭執行職務。
中　　華　　民　　國　　96　　年　　1 　　月　　23　　日
　　　　　　　　　刑事第五庭  審判長法　官　 沈揚仁
                                    法  官   鄭文祺
                                    法  官   張婷妮
以上正本證明與原本無異。
不得上訴。
　　　　　　　　　　　　　　　　　　書記官   陳姿利
中　　華　　民　　國　　96　　年　　1 　　月　　24　　日
附錄本案論罪科刑法條
中華民國刑法第二百八十四條第一項前段
因過失傷害人者，處六月以下有期徒刑、拘役或五百元以下罰金
。
